臺灣臺北地方法院民事簡易判決
110年度北簡字第13143號
原      告  石治    
被      告  謝文華  
訴訟代理人  黃政堯  
上列當事人間請求損害賠償事件，原告提起刑事附帶民事訴訟，
經本院刑事庭以109年度交簡附民第20號裁定移送前來，本院於
中華民國111年1月25日言詞辯論終結，判決如下：
    主  文
被告應給付原告新臺幣參萬伍仟元，及自民國一百一十年六月八
日起至清償日止，按週年利率百分之五計算之利息。
原告其餘之訴駁回。
訴訟費用由被告負擔十分之三，餘由原告負擔。
本判決第一項得假執行。但被告以新臺幣參萬伍仟元為原告預供
擔保，得免為假執行。
原告其餘假執行之聲請駁回。 
    事實及理由
壹、程序部分
    按訴狀送達後，原告不得將原訴變更或追加他訴，請求之基
    礎事實同一者，不在此限，民事訴訟法第255條第1項第2款
    定有明文。又查原告原起訴請求醫療復健費用新臺幣（下同
    ）20,000元及非財產上損害即精神慰撫金100,000元，嗣變
    更為僅請求精神慰撫金共計120,000元，亦有言詞辯論筆錄
    可憑(見本院卷第186頁)，核其所為，請求之基礎事實同一
    ，依上開規定，應予准許，合先敘明。
貳、實體部分
一、原告主張：
  ㈠被告於民國109年12月16日晚間10時1分許，駕駛車牌號碼000
    0-00號自用小客車（下稱系爭肇事車輛），沿臺北市大安區
    臥龍街由南往北行駛，行經臥龍街與和平東路口，本應注意
    汽車行近行人穿越道，遇有行人穿越時，無論有無交通指揮
    人員指揮或號誌指示，均應暫停讓行人先行通過，且應注意
    汽車行駛時，駕駛人應注意車前狀況，並隨時採取必要之安
    全措施，而依當時天候雨、夜間有照明、路面濕潤無缺陷、
    無障礙物、視距良好，並無任何不能注意情事，竟貿然左轉
    進入和平東路，適原告騎乘自行車沿和平東路行人穿越道由
    北往南行駛，被告疏未暫停讓原告先行通過，致其所駕駛之
    上開自用小客車不慎撞及原告，原告因而人車倒地，並受有
    頸部扭傷、兩肩挫傷、下背部挫傷、左膝挫傷、多處擦傷之
    傷害。
　㈡原告有絕對路權，被告行經行人穿越道未禮讓其他用路人、
    超速行駛、左轉車未依規定行駛至交岔路口中心處始行轉彎
    、左轉行駛未禮讓直行者先行，原告並因此受到激烈驚嚇，
    不太願意在晚上外出，經常在半夜驚醒自問：我還活著嗎？
    原告生活作息、品質、身體健康已受嚴重影響。系爭肇事處
    有牌子說行人、腳踏車都可以走，那邊是共用穿越道。原告
    遭舉發之慢車駕駛人行駛行人穿越道之罰單業經臺北市政府
    警察局大安分局（下稱大安分局）同意免罰結案，並經大安
    分局同函副請法務部行政執行署臺北分署予以撤銷執行，其
    認為不需要送車禍肇事原因鑑定。系爭肇事處之行人穿越道
    前均設有行人、自行車共用之標誌，亦未標示需下車牽行或
    禁止騎乘自行車，系爭肇事處之行人穿越道旁雖未繪有自行
    車道，但觀察該路口東、西側與其平行之其他交岔路口，該
    其他路口之行人穿越道旁均繪有自行車道。
　㈢綜上，原告請求非財產上損害120,000元，爰依侵權行為法律
    關係起訴請求等語，並聲明：被告應給付原告120,000元，
    及自起訴狀繕本送達翌日起至清償日止，按週年利率5%計算
    之利息；並請准供擔保宣告假執行。
二、被告則以：對於自己有過失沒有意見，但對原告請求金額有
    意見；精神賠償費用應該以1萬元為合理；我認為我應該負
    擔7成，原告應該負擔3成等語，資為抗辯，並聲明：原告之
    訴及假執行之聲請均駁回。
三、得心證之理由：
  ㈠原告主張被告於上開時、地駕駛系爭肇事車輛，因疏未注意
    車前狀況，並隨時採取必要之安全措施，而貿然在行人穿越
    道左轉而不慎撞及騎乘自行車沿和平東路行人穿越道行駛之
    原告，致原告因而人車倒地，並受有頸部扭傷、兩肩挫傷、
    下背部挫傷、左膝挫傷、多處擦傷之傷害等事實，業據其提
    出與所述相符之診斷明書為證（見本院卷第107頁），復經
    本院依職權向臺北市政府警察局交通警察大隊函調道路交通
    事故初步分析研判表、道路交通事故現場圖、道路交通事故
    補充資料表、道路交通事故談話紀錄表、道路交通事故調查
    報告表㈠㈡、道路交通事故肇事人自首情形紀錄表、道路交通
    事故當事人登記聯單、監視器及行車紀錄器翻拍照片、道路
    交通事故照片黏貼紀錄表、現場監視器及行車紀錄器檔案光
    碟等在卷為憑（見本院卷第21-55、80-81頁），復為被告所
    不爭執，本院審酌事證，堪認原告上開此部分主張為真實，
    被告應負本件肇事責任，故被告應負侵權行為責任。至原告
    尚主張被告有超速行駛、左轉車未依規定行駛至交岔路口中
    心處始行轉彎云云，然依被告於上開道路交通事故談話紀錄
    表所述，其時速約每小時10公里，亦無提及有提前左轉之記
    載，此有道路交通事故談話紀錄表可稽（見本院卷第27頁）
    ，且此部分依前揭卷內其他事證亦不足認定，洵難遽採，併
    此敘明。
　㈡按因故意或過失不法侵害他人之權利者，負損害賠償責任；
    不法侵害他人之身體或健康者，對於被害人因此喪失或減少
    勞動能力，或增加生活上之需要時，應負損害賠償責任；不
    法侵害他人之身體、健康、名譽、自由、信用、隱私、貞操
    ，或不法侵害其他人格法益而情節重大者，被害人雖非財產
    上之損害，亦得請求賠償相當之金額，民法第184條第1項前
    段、第193條第1項、第195條第1項前段，亦分別定有明文。
    又按不法侵害他人之人格權，被害人受有非財產上損害，請
    求加害人賠償相當金額之慰撫金時，法院對於慰撫金之量定
    ，應斟酌實際加害情形、所造成之影響、被害人痛苦之程度
    、兩造之身分地位、經濟情形及其他各種狀況，以核定相當
    之數額（最高法院47年台上字第1221號、51年台上字第223
    號判決要旨參照）。本件被告應對原告負賠償責任，已如前
    述，而本件原告請求被告賠償非財產上之損害120,000元，
    查原告因本件車禍事故受有頸部扭傷、兩肩挫傷、下背部挫
    傷、左膝挫傷、多處擦傷之傷害，已認定如前，故原告受有
    精神痛苦，堪可認定，依民法第195條第1項前段規定，原告
    自得請求被告賠償非財產上之損害。又原告自陳已經退休沒
    有工作，無固定收入，年收入約30萬元，學歷為大學畢業，
    目前不需扶養其他人，而依本院依職權所調兩造之109年度
    稅務電子閘門財產所得調件明細表（下稱稅務閘門財產所得
    調件明細表），其名下財產約600餘萬元，另被告工作為務
    農，已婚，需扶養妻、子2人，學歷為高職畢業，依本院依
    職權所調兩造之稅務閘門財產所得調件明細表，被告名下財
    產約為1000餘萬元，此有本院言詞辯論筆錄、被告戶籍資料
    、兩造稅務閘門財產所得調件明細表可參（見本院卷第186
    、229-237、242頁及外放卷宗），併審酌原告所受損害及精
    神上痛苦之程度、兩造之身分、地位、經濟狀況等一切情狀
    ，認原告請求給付精神慰撫金120,000元尚屬過高，應以50,
    000元為適當，超過部分，則屬無據。又按原告固自陳名下
    並無具價值財產，被告則僅稱以本院所調得財產資料為準而
    未另行陳明名下財產情形，且兩造財產情形均未見兩造提出
    證據足為彼此財產情形佐證，則此部分自當以本院所調取之
    兩造上開稅務閘門財產所得調件明細表為憑，始屬有據，爰
    分別採認如前，附此敘明。
　㈢被告自承對其具有過失並無意見，惟主張原告與有過失，辯
    稱：其認為其應該負擔7成，原告應該負擔3成等語，然此為
    原告所否認，原告稱：我沒有錯，我不認為我有任何與有過
    失之成數，且大安分局也已經撤銷我的罰單云云。按依道路
    交通安全規則第6條，自行車屬慢車之一種，又按「慢車行
    駛至交岔路口，其行進或轉彎，應依標誌、標線或號誌之規
    定行駛」，道路交通安全規則第125條第1項前段亦有明文。
    經查，依道路交通事故談話紀錄表所載，原告有騎乘慢車即
    自行車行經肇事處之該行向行人穿越道且該路口未設置自行
    車專用道及自行車專用號誌等情，有道路交通事故談話紀錄
    表可稽(見本院卷第29頁)，再觀系爭肇事車輛及原告自行車
    之碰撞處為行人穿越道，且該行向行人穿越道並未設置自行
    車專用道及人車共道標誌，亦有道路交通事故現場圖、道路
    交通事故照片黏貼紀錄表可證（見本院卷第23、47-55頁）
    ，是被告固因左轉彎不慎而撞及原告騎乘之自行車，然原告
    於未設置自行車專用道及人車共道標誌之肇事處之該行向行
    人穿越道上騎乘自行車，亦有過失，是原告左轉彎不慎之前
    揭過失行為，與被告在肇事處之該行向行人穿越道上騎乘自
    行車之過失行為，均為肇事原因，審酌兩造發生交通事故過
    程、注意程度之違反情形及相關情狀等，認原告及被告應各
    負擔30%及70%之過失責任。再按損害之發生或擴大，被害人
    與有過失者，法院得減輕賠償金額，或免除之，民法第217
    條第1項定有明文。兩造過失，均為肇事原因之一，應各負
    擔30%及70%之過失責任，已如前述，是原告所受損害即應扣
    除30%賠償責任，經扣除後，原告得請求賠償金額為35,000
    元【計算式：50000×（1-30%）＝35000，元以下四捨五入】
    。至原告固主張其所遭舉發之慢車駕駛人行駛行人穿越道之
    罰單業經大安分局同意免罰結案，且該處應可騎乘自行車云
    云，並提出大安分局同意免罰結案函文及GOOGLE街景照片為
    據，然依原告所提出街景照片並參照道路交通事故初步分析
    研判表、道路交通事故黏貼紀錄表編號14照片等（見本院卷
    第21、53、221頁），僅足證明系爭肇事處之該行向（南北
    向）行人穿越道之橫向（東西向）人行道設有人車共道標誌
    ，但無法證明系爭肇事處之該行向行人穿越道有設置自行車
    專用道及人車共道標誌，且原告所提其他街景照片為他處街
    景之交通標誌、標線，是以原告執此推論肇事處之該行向行
    人穿越道可騎乘自行車云云，核與肇事現場之交通標線、標
    誌無從相提並論，要非可採，是原告所提證據均無法證明肇
    事處之該行向行人穿越道可騎乘自行車，且原告有騎乘慢車
    行駛於肇事處之該行向行人穿越道乙節，業經本院說明認定
    如前，是原告上揭置辯情詞尚不足採，併予敘明。
  ㈣末按遲延之債務，以支付金錢為標的者，債權人得請求依法
    定利率計算之遲延利息；應付利息之債務，其利率未經約定
    ，亦無法律可據者，週年利率為百分之五；給付無確定期限
    者，債務人於債權人得請求給付時，經其催告而未為給付，
    自受催告時起，負遲延責任。其經債權人起訴而送達訴狀，
    或依督促程序送達支付命令，或為其他相類之行為者，與催
    告有同一之效力，民法第233條第1項前段、第203條、第229
    條第2項分別有明文規定。本件原告之請求，核屬無確定期
    限之給付，自應經原告催告未為給付，被告始負遲延責任。
    準此，原告請求被告給付自起訴狀繕本送達翌日即110年6月
    8日（見附民卷第13頁）起至清償日止，按週年利率5%計算
    之利息，核無不合，併予准許。
四、綜上所述，原告據以提起本訴，請求被告給付35,000元，及
    自起訴狀繕本送達翌日即110年6月8日起至清償日止，按週
    年利率5%計算之利息，為有理由，應予准許，逾此範圍之請
    求，為無理由，應予駁回。
五、本件原告勝訴部分係就民事訴訟法第427條訴訟適用簡易程
    序所為被告敗訴之判決，依同法第389條第1項第3款規定，
    應依職權宣告假執行，並依同法第392條第2項規定，依被告
    聲請宣告被告如預供擔保，得免為假執行。至原告敗訴部分
    ，其假執行之聲請亦失所附麗，應併予駁回。
六、本件事證已臻明確，兩造其餘攻擊防禦方法及證據，核與判
    決之結果不生影響，爰不一一論列，併此敘明。
七、本件係刑事附帶民事訴訟，而由本院刑事庭移送民事庭者，
    依刑事訴訟法第504條第2項之規定，免納裁判費，且至本件
    言詞辯論終結時，亦未發生其他訴訟費用，故無從確定訴訟
    費用之數額。惟依法仍應依民事訴訟法第79條規定，諭知訴
    訟費用由兩造以比例負擔，以備將來如有訴訟費用發生時，
    得以確定其數額，併予敘明。
中　　華　　民　　國　　111 　年　　2 　　月　　22　 日 
                  臺北簡易庭  法  官　陳仁傑 
以上正本證明與原本無異。
如不服本判決，應於判決送達後20日內向本庭（臺北市○○區○
○○路0段000巷0號）提出上訴狀。（須按他造當事人之人數附
繕本）。如委任律師提起上訴者，應一併繳納上訴審裁判費。 
中　　華　　民　　國　　111 　年　　2 　　月　　22 　日 
                              書記官　黃進傑